臺灣高等法院民事判決　　　　　　　　　　　　　　　九十二年度重再字第三０號
　　再 審原 告　大全投資股份有限公司
　　法定代理人　鍾雙麟
　　訴訟代理人　傅祖聲律師
　　　　　　　　陳蒨儀律師
　　再 審被 告　華南商業銀行股份有限公司南京東路分公司
　　法定代理人　呂義雄
右當事人間請求損害賠償事件，再審原告對於中華民國九十一年十一月十二日本院更
審判決（九十一年度重上更(一)字第六一號），提起再審之訴，本院判決如下：
    主  文
再審之訴駁回。
再審訴訟費用，由再審原告負擔。
    理  由
一、按當事人依民事訴訟法第四百九十六條規定提起再審之訴，以主張同條項各款規
    定之情形即為合法。至其情形是否果屬實在，及再審之訴是否合於同條第一項但
    書之規定，則為其訴有無理由之問題。又民事訴訟法第四百九十六條第一項但書
    所謂「知其事由而不為主張」，係指當事人在前訴訟程序明知其事由而未提出主
    張者而言（最高法院九十一年度台抗字第五二號判決參照）。又，再審之訴顯無
    再審理由者，得不經言詞辯論，以判決駁回之。民事訴訟法第五百零二條第二項
    ，亦定有明文。
二、本院確定判決為得上訴第三審之判決，再審原告亦已提起第三審上訴，並經最高
    法院裁定略以：「本件上訴人（再審原告）對第二審判決提起上訴，係以：原審
    認定廖秋鋒之結清舊帳戶、開立新帳戶、提款行為對上訴人發生效力及被上訴人
    無須負債務不履行責任；對伊所主張證人陳春美之證詞未加審酌；以伊八十一、
    八十二年度之財務報表認定伊嗣後同意廖秋鋒之行為；被上訴人未依財政部函令
    對廖秋鋒徵信、調查，以確認有無經伊授權致伊帳戶遭廖秋鋒變更、冒領，竟認
    兩造之消費寄託關係已消滅等均屬違法云云，為其論據。惟查上訴人所陳上述理
    由，無非係就原審取捨證據、認定事實之職權行使所論斷：訴外人廖秋鋒就上訴
    人在被上訴人處七二六七六號帳戶之結清及七八四二三號帳戶之開設暨各該帳戶
    款項之存入、提領時，係任上訴人公司之總經理，其主管業務包括與被上訴人間
    存、提款往來業務在內之公司財務，為上訴人所不否認。則依公司法第八條第二
    項及民法第五百五十四條第一項之規定，廖秋鋒既為上訴人之總經理，負責上訴
    人之財務管理，自有為上訴人為營業上一切必要行為之權限；而其與銀行間之業
    務往來，本即包括開戶、印鑑變更、存款、取款及結清帳戶等行為，是廖秋鋒自
    係有權於被上訴人處為開戶、印鑑變更、存款、取款及結清帳戶等行為，無需上
    訴人另外授權。又上訴人所提出經會計師簽證之八十一年、八十二年該公司財務
    報表所載銀行帳戶存款餘額均與系爭七八四二三號帳戶存款明細表相符，且依廖
    秋鋒之證述，亦見上訴人之董事會、監察人及股東常會均已確認八十一、八十二
    年財務報表有關七八四二三號帳戶所載存款餘額為正確。上訴人於八十一、八十
    二年財務報表經會計師簽證時，既已發現廖秋鋒結清七二六七六號舊帳戶，另開
    七八四二三號新帳戶，難謂上訴人未同意該結清舊帳戶、另設新帳戶之行為。廖
    秋鋒為上訴人開設七八四二三號新帳戶時所使用之大小章，果係其偽造，亦非被
    上訴人所得預見。則上訴人於被上訴人處之七二六七六號舊帳戶及七八四二三號
    新帳戶存款，既因廖秋鋒之提領而由被上訴人如數給付，自已對上訴人發生清償
    之效力。縱未依財政部七十六年十月五日台財融字第七六０七三三三五０號函示
    意旨辦理徵信、調查，仍因上訴人嗣後同意而生補正之效力。對於廖秋鋒利用掌
    管七八四二三號新帳戶印鑑之機會盜領該帳戶之存款，即非屬於可歸責於被上訴
    人之事由。至於財政部台財融字第八四七０一八八七號函有關活期存款結清銷戶
    之規定，係廖秋鋒八十年十二月二十八日結清舊帳戶後之八十四年二月六日始發
    布，其對被上訴人辦理結清舊帳戶並無規範之效力。被上訴人於八十年十二月二
    十八日允廖秋鋒持蓋有與留存之印鑑卡相符之上訴人公司大小章之取款條及存摺
    結清該舊帳戶，即無違反上開函示之可言，自不必與廖秋鋒共同負侵權行為損害
    賠償責任。上訴人依消費寄託契約、債務不履行及侵權行為之法律關係，請求被
    上訴人給付系爭金額之本息，不應准許等情，指摘其為不當，並就原審已論斷者
    ，泛言謂為違法，而非表明該判決所違背之法令及其具體內容，暨依訴訟資料合
    於該違背法令之具體事實，難認其已合法表明上訴理由。依首揭說明，應認其上
    訴為不合法。」等語，而上訴駁回確定，有最高法院九十二年度台上字第一五九
    九號裁定可按。
三、查本院所為第二審確定判決，是否有民事訴訟法第四百九十六條第一項第一款所
    定適用法規顯有錯誤之情形，於該判決送達上訴人即再審原告之時，即可知悉，
    再審原告對之聲明不服，自非不得依上訴主張之，以求救濟。而再審原告就本院
    確定判決所為第三審上訴理由，並未表明本院確定判決所違背之法令及其具體內
    容，暨依訴訟資料合於該違背法令之具體事實，經最高法院裁定上訴駁回，有如
    前述，嗣再審原告就最高法院九十二年度台上字第一五九九號確定裁定，聲請再
    審，主張其對本院確定判決提起第三審上訴，已依法表明具體之上訴理由（詳見
    最高法院九十二年度聲再字第七三八號卷附再審起訴狀），惟「經核其聲請狀內
    表明之再審理由，無非說明其對於前訴訟程序確定裁定職權行使不服之理由，對
    於原確定裁定究有如何合於民事訴訟法第四百九十六條第一項第一款規定之具體
    情事，則未據敘明」，為最高法院裁定再審「聲請駁回」，亦有最高法院九十二
    年度台聲字第七三八號裁定可稽。是再審原告復以本院確定判決有民事訴訟法第
    四百九十六條第一項第一款之再審事由，提起再審之訴，顯無再審理由，爰不經
    言詞辯論，以判決駁回之。
四、爰依民事訴訟法第五百零二條第二項、第九十五條、第七十八條，判決如主文。
中　　　華　　　民　　　國　　九十三　　年　　　一　　　月　　 十三 　　日
　　　　　　　　　　　　　　　　民事第十庭
　　　　　　　　　　　　　　　　　　審判長法　官　吳　景　源
　　　　　　　　　　　　　　　　　　　　　法　官　滕  允  潔
                                          法　官　連　正  義
右正本係照原本作成。
如不服本判決，應於收受送達後二十日內向本院提出上訴書狀，其未表明上訴理由者
，應於提出上訴後二十日內向本院補提理由書狀（均須按他造當事人之人數附繕本）
上訴時應提出委任律師或具有律師資格之人之委任狀；委任有律師資格者，另應附具
律師及格證書及釋明委任人與受任人有民事訴訟法第四百六十六條之一第一項但書或
第二項（詳附註）所定關係之釋明文書影本。
中　　　華　　　民　　　國　　九十三　　年　　　一　　　月　　 十四 　　日
　　　　　　　　　　　　　　　　　　　　　書記官　張　永　中
附註：
民事訴訟法第四百六十六條之一（第一項、第二項）：
對於第二審判決上訴，上訴人應委任律師為訴訟代理人。但上訴人或其法定代理人具
有律師資格者，不在此限。
上訴人之配偶、三親等內之血親、二親等內之姻親，或上訴人為法人、中央或地方機
關時，其所屬專任人員具有律師資格並經法院認為適當者，亦得為第三審訴訟代理人
。
